【裁判字號】    99,簡上,115
【裁判日期】    990716
【裁判案由】    給付票款
【裁判全文】
臺灣臺中地方法院民事判決    99年度簡上字第115號
上  訴  人  甲○○
訴訟代理人  鄭明治律師
被上訴人    乙○○
上列當事人間請求給付票款事件，上訴人對於中華民國99年2月
26日本院臺中簡易庭99年度中簡字第94號第一審判決提起上訴，
並為訴之追加，本院於民國99年6月25日言詞辯論終結，判決如
下：
    主      文
上訴及追加之訴均駁回。
第二審及追加之訴訴訟費用由上訴人負擔。
    事實及理由
一、按訴狀送達後，原告不得將原訴變更或追加他訴。但有下列
    各款情形之一者，不在此限：三、擴張或減縮應受判決事項
    之聲明者；訴之變更或追加，非經他造同意，不得為之。但
    第255條第1項第2款至第6款情形，不在此限，民事訴訟法第
    255條第1項第3款及第446條第1項分別定有明文。此依民事
    訴訟法第436條之1第3項之規定，於簡易程序之上訴程序亦
    準用之。又第一審之原告於第二審程序為訴之追加，如屬於
    民事訴訟法第255條第1項第2款至第4款之情形，依同法第44
    6條第1項但書之規定，即非法所不許，不因其於第二審為上
    訴人或被上訴人而有差異，最高法院亦著有50年台上字第
    2557號判例意旨足資參照。查本件上訴人於上訴後，仍依票
    據之法律關係，就於原審原未請求之利息，擴張聲明求為「
    自起訴狀繕本送達翌日起至清償日止，按年息6％計算之利
    息」之判決，就利息部分核為擴張應受判決事項之聲明，揆
    諸前開說明，上訴人此擴張應受判決事項之聲明，即非法所
    不許，合先敘明。
二、上訴人上訴主張：上訴人執有以被上訴人名義所簽發，發票
    日民國98年9月20日，付款人台中縣霧峰鄉農會吉峰分部、
    票號AD0000000號、票面金額新臺幣(下同)31萬元之支票1紙
    ，詎屆期上訴人於98年9月21日為付款之提示，遭退票。系
    爭支票為被上訴人所有，票據上印文亦屬真正。基於支票為
    無因證券，被上訴人即應負給付之責任。被上訴人既主張系
    爭支票為其子竊盜、偽造簽名，但事後又撤回告訴，豈非自
    相矛盾？益證系爭支票之簽發為被上訴人所知悉。被上訴人
    否認其知悉系爭支票之簽發，應就其有利之事實負舉證之責
    。並聲明：(一)原判決廢棄；(二)被上訴人應給付上訴人31萬元
    及自起訴狀繕本送達翌日起至清償日止，按年息6％計算之
    利息。
三、被上訴人主張：系爭支票係被上訴人之子劉建文所偽造，被
    上訴人未簽發系爭支票，無須給付系爭票款。並聲明：上訴
    駁回。
四、兩造不爭執之事實：
(一)上訴人執有以被上訴人名義所簽發，發票日98年9月20日，
    付款人台中縣霧峰鄉農會吉峰分部、票號AD0000000號、票
    面金額31萬元之支票1紙，詎屆期上訴人於98年9月21日為付
    款之提示，遭退票。
(二)系爭支票上所蓋印之被上訴人印文為真正。
(三)被上訴人之子劉建文因資金週轉困難，於98年5月27日、同
    年7月22日、同年8月24日，竊得被上訴人上開支票帳戶印章
    3次冒用被上訴人名義，偽造私文書，領用包括系爭支票在
    內之空白支票，並偽造有價證券(支票)，持以行使，持向他
    人週轉現金。經臺灣臺中地方法院檢察署檢察官於98年12月
    6日以98年度偵字第26444號偽造有價證券等案件提起公訴，
    經本院於99年4月8日以99年度訴字第199號偽造有價證券等
    案件判處劉建文犯行使偽造私文書罪，處有期徒刑6月。又
    犯偽造有價證券罪，處有期徒刑1年8月。應執行有期徒刑2
    年。緩刑3年。
五、得心證之理由：
    本件兩造厥有爭執者，為被上訴人應否給付上訴人系爭票款
    ？經查：
(一)雖按在票據上簽名者，依票上所載文義負責，票據法第5條
    第1項固有明文。票據固為無因證券。然按票據之偽造或票
    據上簽名之偽造，不影響於真正簽名之效力，票據法第15
    條亦有明文。又按盜用他人印章為發票行為，即屬票據之偽
    造。被盜用印章者，因非其在票據上簽名為發票行為，自不
    負發票人之責任，此項絕對的抗辯事由，得以對抗一切執票
    人，最高法院亦著有51年台上字第3309號判例意旨足資參照
    。是知就票據之偽造而言，乃屬特定票據債務人即被偽造者
    得以對抗一切票據債權人之絕對抗辯事由。上訴人上訴主張
    ：基於支票之無因性，不論事由為何，被上訴人均應就系爭
    支票負給付責任云云，依上說明，已於法未合。再雖上訴人
    主張：上訴人執有以被上訴人名義所簽發，發票日98年9月
    20日，付款人台中縣霧峰鄉農會吉峰分部、票號AD0000000
    號、票面金額31萬元之支票1紙，經提示遭退票，系爭支票
    上所蓋印之被上訴人印文並為真正之事實，業據上訴人提出
    支票及退票理由單附於原審卷內可證，並為被上訴人所不爭
    執，固堪認為真實。惟查被上訴人抗辯：系爭支票係被上訴
    人之子劉建文所偽造，被上訴人未簽發系爭支票等情，亦據
    其提出臺灣臺中地方法院檢察署98年度偵字第26444號起訴
    書附於原審卷內可憑，並有該署該案號及98年度他字第4746
    號、本院99年度訴字第199號偽造有價證券等案件卷證資料
    可佐，復為兩造對：被上訴人之子劉建文因資金週轉困難，
    於98年5月27日、同年7月22日、同年8月24日，竊得被上訴
    人上開支票帳戶印章3次冒用被上訴人名義，偽造私文書，
    領用包括系爭支票在內之空白支票，並偽造有價證券(支票)
    ，持以行使，持向他人週轉現金，經臺灣臺中地方法院檢察
    署檢察官於98年12月6日以98年度偵字第26444號偽造有價證
    券等案件提起公訴，經本院於99年4月8日以99年度訴字第19
    9號偽造有價證券等案件判處劉建文犯行使偽造私文書罪，
    處有期徒刑6月；又犯偽造有價證券罪，處有期徒刑1年8月
    ；應執行有期徒刑2年，緩刑3年等情所不爭執。依上開臺灣
    臺中地方法院檢察署98年度偵字第26444號、98年度他字第
    4746號、本院99年度訴字第199號偽造有價證券等案件卷證
    資料所示，雖被上訴人於98年10月29日就其子劉建文所犯親
    屬間竊盜罪嫌撤回告訴，惟被上訴人之子劉建文業於偵審中
    者均供承：於98年5月27日、同年7月22日、同年8月24日，
    竊得被上訴人系爭支票帳戶印章3次，冒用被上訴人名義，
    偽造私文書，領用包括系爭支票在內之空白支票，並偽造支
    票，持以行使，持向他人週轉現金，劉建文並因而被判處上
    開徒刑確定。是自堪認系爭支票乃為被上訴人之子劉建文盜
    用被上訴人印章，冒用被上訴人名義，偽造私文書所領用，
    ，並偽造支票，持以行使，持向上訴人週轉現金。是堪認被
    上訴人上開抗辯為真實。系爭支票既為訴外人劉建文所偽造
    ，被上訴人非其在支票上簽名為發票行為，即不負發票人之
    責任，此並得以對抗為執票人之上訴人。上訴人猶主張：被
    上訴人知悉系爭支票之簽發，就系爭支票應負給付之責任云
    云，自無理由。是以上訴人之上訴均無理由。
(二)綜上所述，系爭支票既為被上訴人之子劉建文所偽造，被上
    訴人即不負給付之責。從而，上訴人依票據之法律關係，請
    求被上訴人給付31萬元及自起訴狀繕本送達翌日起至清償日
    止，按年息6%計算之利息，洵屬無據，應予駁回。原審為上
    訴人敗訴之判決，並無不合。上訴意旨猶執陳詞，指摘原判
    決不當，求予廢棄改判，為無理由，應予駁回。上訴人追加
    就利息部分之請求，亦無理由，亦應駁回。
六、兩造其餘之陳述、攻擊防禦方法及舉證，均對本判決之結果
    不生影響，爰不一一論述，亦附敘明。
七、據上論結，本件上訴及追加之訴均無理由，依民事訴訟法第
    436條之1第3項、第449條第1項、第78條，判決如主文。
中    華    民    國    99    年    7     月    16    日
               民事第二庭     審判長法  官  王  銘
                                    法  官  黃炫中
                                    法  官  陳秋月
上為正本係照原本作成。
本件不得上訴。
中    華    民    國    99    年    7     月    16    日
                                    書記官  楊金池

司法院資訊處製作；財團法人民間司法改革基金會備份。
